臺灣彰化地方法院民事裁定
110年度消債更字第58號
聲  請  人  
即 債務 人  王禹安  
                      居台南市○區○○○路0段000○000號                          0樓之00
代  理  人  林一哲律師（法扶律師）
相  對  人  
即 債權 人  王道商業銀行股份有限公司

法定代理人  李芳遠  


相  對  人  
即 債權 人  玉山商業銀行股份有限公司


法定代理人  黃男州  
代  理  人  朱逸君  
相  對  人  
即 債權 人  合迪股份有限公司

法定代理人  陳鳳龍  


相  對  人  
即 債權 人  裕融企業股份有限公司

法定代理人  嚴陳莉蓮


相  對  人  
即 債權 人  東豐當舖即吳貝鈴




相  對  人  
即 債權 人  遠傳電信股份有限公司

法定代理人  徐旭東  


相  對  人  
即 債權 人  吳博鋐  
上列當事人聲請消費者債務清理事件，本院裁定如下：
    主  文
更生之聲請駁回。
聲請費用由聲請人負擔。
    理  由
一、聲請意旨略以：聲請人目前在可成科技工廠工作，每月薪資
    約新臺幣（下同）25,250元，但須支出個人必要生活費用每
    月15,946元。然而，伊積欠相對人即債權人（下稱債權人）
    之債務總額為625,934元，經聲請前置調解，仍調解不成立
    ，伊實無力清償債務，爰依法聲請更生等語。
二、按債務人對於金融機構負債務者，在聲請更生或清算前，應
    向最大債權金融機構請求協商債務清償方案，或向其住、居
    所地之法院或鄉、鎮、市、區調解委員會聲請債務清理之調
    解，消費者債務清理條例（下稱消債條例）第151條第1項定
    有明文。經查，聲請人即債務人（下稱聲請人）於提出本件
    更生之聲請前，曾於民國110年3月15日具狀向本院聲請前置
    調解，惟於110年4月13日調解不成立，有調解不成立證明書
    附卷可憑（見調解卷第48頁），此經本院調閱本院110年度
    司消債調字第52號卷宗查閱無訛，足見債務人於提出本件更
    生之聲請前，已經前置調解程序，先予敘明。
三、次按債務人不能清償債務或有不能清償之虞者，得依本條例
    所定更生或清算程序，清理其債務；又聲請更生或清算不合
    程式或不備其他要件者，法院應以裁定駁回之，但其情形可
    以補正者，法院應定期間先命補正，消費者債務清理條例（
    下稱消債條例）第3條、第8條定有明文。而前開消債條例第
    3條所謂「不能清償債務或有不能清償之虞」者，係指債務
    人欠缺清償能力，對於已屆清償期，且已受請求債務之全部
    或主要部分，客觀上可預見其處於通常且繼續的不能清償之
    狀態而言，方符合消債條例為使不幸陷入經濟困境之人得以
    清理債務、重建生活，並在債務清理過程中能保有符合人性
    尊嚴之最低基本生活之目的。蓋消債條例之立法目的，在於
    經濟上陷於困境之消費者，若任其於惡性循環之債務窘境中
    自生自滅，其將衍生嚴重之社會問題，致難以維持安定之社
    會經濟秩序，故有予以分別情形依更生或清算之程式清理其
    債務之必要，藉以妥適調整其與相關債權人間之權利義務關
    係，以謀求消費者經濟生活之更生機會，從而健全社會經濟
    發展；惟私法上債之關係，係以當事人間之信賴關係為基礎
    ，為社會經濟組織之重要支柱，故當事人於以法律行為追求
    自己之利益之際，亦應顧及對方之利益，並考量債權債務在
    社會上的作用，本於誠實及信用之原則，行使其債權及履行
    其債務，故消費者欲以消債條例調整其所負義務，自應本於
    誠信原則之本旨，僅在其不能清償債務或有不能清償之虞而
    使其陷於經濟上之困境時，始得准許之，以避免藉此善意之
    立法而惡意圖謀減免債務，致使社會陷於道德危險。又債務
    人聲請更生，必以其所能運用之資產扣除生活上必要支出後
    ，已經小於負債，以致不能清償，或有具體事實足認有不能
    清償之虞者，方堪許之；而債務人之清償能力，包括財產、
    信用及勞力（技術），並不以財產為限，必須三者總合加以
    判斷仍不足以清償債務，始謂欠缺清償能力而成為不能清償
    ，倘債務人之資產經評估雖已不足以清償債務，惟依債務人
    之年齡及工作能力，在相當期限內如能清償債務，仍應認其
    尚未達不能清償債務或有不能清償之虞。是以，本院自應綜
    合聲請人目前全部收支及財產狀況，評估其是否有「不能清
    償債務或有不能清償之虞」，作為是否裁准更生之判斷標準
    。經查：
  ㈠聲請人每月收入及財產狀況：
    查聲請人自陳目前於可成科技工廠工作，每月薪資25,250元
    ，108、109年於超商擔任店員，每月收入約35,000元等語（
    見調解卷第5頁、本院卷第114頁）。再經本院依職權調閱聲
    請人之稅務資料及財產清單、財團法人金融聯合徵信中心當
    事人綜合信用報告─債務清理條例前置協商專用債權人清冊
    、集中保管有價證券資料、勞工保險紀錄，聲請人於108年
    度、109年度綜合所得給付總額各為346,000元、432,000元
    ，可成科技投保薪資為26,400元，名下別無恆產，均互可勾
    稽（分見本院卷第22頁至第23頁、第103頁、第29頁至第31
    頁、第48頁至第54頁、不公開證物袋）。是本院審酌上情，
    堪信聲請人所陳為真實，故以聲請人聲請前2年即108年、10
    9年聲請人所得給付總額之平均即32,417元，作為計算聲請
    人目前償債能力之依據（計算式：(346,000＋432,000)24＝3
    2,417，元以下四捨五入)。
  ㈡每月必要支出狀況：
    查聲請人自陳本件聲請前兩年內，每月必要支出費用以衛生
    福利部公告之110年度台灣省最低生活費之1.2倍即15,946元
    計算。雖未見其提供任何相關憑證為據，惟按債務人必要生
    活費用，以最近一年衛生福利部或直轄市政府所公告當地區
    每人每月最低生活費1.2倍定之；消債條例第64條之2第1項
    定有明文。而衛生福利部公告110年度臺灣省平均每人每月
    最低生活費13,288元，乘以1.2倍即為15,946元，是依上揭
    說明，債務人主張其每月個人必要生活費用為15,946元，合
    於衛福部公告之15,946元，尚屬合理。
  ㈡循此，以聲請人每月平均收入32,417元，扣除其每月個人必
    要生活費用支出15,946元，每月剩餘16,471元（計算式：32
    ,417－15,946＝16,471），審酌債權人所陳報之債務總額達81
    7,108元（計算式：58,570＋24,784＋337,821＋139,271＋105,0
    00＋151,662＝817,108，見本院卷第24、26、32、33、36、11
    0頁），至於聲請人自陳尚欠吳博鋐15萬元，然吳博鋐於110
    年2月收受本院函詢後，迄未回覆債權數額，難認聲請人此
    部分陳報可採。則聲請人現積欠之債務若不加計嗣後再行增
    加之利息、違約金等費用，需約4.13年即可清償完畢【計算
    式：817,108÷16,471÷12≒4.13】。審酌聲請人既有固定收入
    來源，雖其目前資產尚不足一次清償其所負債務，惟衡諸其
    現為32歲（79年次）之青壯年，距法定退休年齡尚約33年，
    每月薪資數額支應個人開銷後，仍有剩餘，以聲請人之年紀
    及工作能力，倘願意積極工作，甚可加速清償積欠之債務，
    尚難認定聲請人有何不能清償債務或有不能清償之虞之情形
    。
四、綜上所述，依本件聲請人之收支及財產狀況，衡酌所積欠之
    債務數額觀之，並無不能清償債務或有不能清償之虞之情事
    存在，其更生之聲請與消債條例第3條所定要件不合，依首
    揭法條說明，本件自應駁回其更生之聲請。爰裁定如主文。
中　　華　　民　　國　　111 　年　　5 　　月　　13　　日
                  民事第二庭    法　　　官　王姿婷
以上正本係照原本作成。
如不服本裁定應於送達後10日內向本院提出抗告狀，並繳納抗告
費新臺幣1,000元。
中　　華　　民　　國　　111 　年　　5 　　月　　13　　日
                            書　記　官　吳曉玟